臺灣高等法院刑事判決　　　　　　　　94年度上訴字第3240號
上　訴　人
即　被　告　甲○○
選任辯護人　范光柱律師
上列上訴人，因違反廢棄物清理法案件，不服臺灣新竹地方法院
94年度訴字第271號，中華民國94年8月24日第一審判決（起訴案
號：臺灣新竹地方法院檢察署93年度核退偵字第360號），提起上
訴，本院判決如下：
    主  文
原判決撤銷。
甲○○未經主管機關許可，提供土地回填、堆置廢棄物，累犯，
處有期徒刑壹年壹月。
    事  實
一、甲○○前於民國90年間，因違反農會法案件，經本院以90
    年易字第561號判處有期徒刑3月確定，嗣於91年3月7日易科
    罰金執行完畢。詎甲○○明知未經主管機關許可，不得提供
    土地回填、堆置廢棄物，竟基於違法提供土地回填、堆置廢
    棄物之犯意，由甲○○提供其所有坐落於新竹縣新埔鎮○○
    ○段1110-8及同段1466等地號之土地，自92年6月間之某日
    起迄同年7月間之某日止，由真實姓名年籍不詳之成年人載
    運不屬「營建剩餘土石方處理方案」適用範圍之建物拆除混
    合物，即混雜有塑膠類、木屑、竹片、紙屑及營建磚塊等一
    般事業廢棄物，傾倒於其所有之土地上多次（傾倒處所業經
    清理，且其上已生長草木，故無法複丈面積）。嗣於92年10
    月30日上午9時20 分許，為警會同新竹縣環境保護局於上址
    查獲。
二、案經新竹縣警察局新埔分局報告臺灣新竹地方法院檢察署檢
    察官偵查起訴。
    理  由
一、訊據上訴人即被告甲○○，因不否認回填之事實但辯稱：伊
    無犯罪之故意，因池塘會崩塌，所以把它回填云云；被告之
    辯護人則辯稱：對於事實並不爭執，只針對本件之犯罪故意
    ，並因被告身體不適，請求從輕量刑云云。
二、經查：
（一）按廢棄物清理法所稱之廢棄物，係指一般廢棄物及事業廢
      棄物，而事業廢棄物又分為有害事業廢棄物及一般事業廢
      棄物，廢棄物清理法第2條第1項定有明文；又「營建廢棄
      土，如係符合內政部所訂頒「營建剩餘土石方處理方案」
      規定中所規定之適用範圍：建築工程、公共工程及建築物
      拆除工程施工所產生之剩餘泥、土、砂、石、磚、瓦、混
      凝土塊，則因86年12 月31日台86內字第52109號函示「營
      建廢棄土包括建築工程、公共工程及建築物拆除工程施工
      所產生之剩餘土石方、磚瓦、混凝土塊，為有用資源，非
      屬廢棄物範圍，其主管機關為內政部營建署」，因此營建
      剩餘土石方非屬廢棄物，其貯存、清除、處理應依「營建
      剩餘土石方處理方案」規定辦理，不受廢棄物清理法第28
      條或第41條之規範，惟得以適用廢棄物清理法第39條之規
      定，係以「從事事業廢棄物之再利用」為前提，並應依中
      央目的事業主管機關規定辦理，始不受廢棄物清理法第28
      條或第41條之規範，否則仍有同法第46條第1項第4款之刑
      事刑罰之適用，又縱然營建廢棄土，如為混雜鋼筋、木料
      、塑膠等非「營建剩餘土石方處理方案」之適用範圍時，
      則應為建築廢棄物，或稱營建混合物，仍屬廢棄物，仍應
      受廢棄物清理法之規範。本件為警查獲時，現場所堆置之
      物品為混雜有塑膠類、木屑、竹片、紙屑及營建磚塊等物
      ，此有查獲當日所拍攝之現場照片12幀、新竹縣環境保護
      局事業廢棄物稽查紀錄工作單1紙（參93年度偵字第1067
      號卷第8頁至第13頁；93年度核退偵字第360號偵查卷第7
      頁）附卷可稽。且依上開現場照片所示，查獲地點之土石
      混雜塑膠類、木屑、竹片、紙屑及營建磚塊等雜物，且比
      例甚高之情，為被告甲○○所不否認。故本案應屬營建廢
      棄物即一般事業廢棄物，實堪認定。
（二）訊據上訴人即被告甲○○對於基於違法提供土地回填、堆
      置廢棄物之犯意，提供其所有坐落於新竹縣新埔鎮○○○
      段1110-8及同段1466等地號之土地，自92年6月間之某日
      起迄同年7月間之某日止，由該名姓名年籍不詳之成年人
      載運不屬「營建剩餘土石方處理方案」適用範圍之建物拆
      除混合物，即混雜有塑膠類、木屑、竹片、紙屑及營建磚
      塊等一般事業廢棄物，傾倒於其所有之土地上多次等情坦
      承不諱（原審卷第27頁），且有土地登記簿謄本、土地所
      有權狀及地籍圖在卷可稽（參93年度核退偵字第360號偵
      查卷第3頁至第5頁）。是被告提供上開其所有之土地，違
      法傾倒、堆置廢棄物，長達一個月餘，是被告於本院辯稱
      其無犯罪之故意云云，洵不足採。
（三）嗣被告甲○○所有上開土地傾倒廢棄物之範圍，業經被告
      清除完畢，亦據被告於本院自承無訛（見本院卷94年11月
      16 日準備程序筆錄），且其上已長滿草木之情，此有現
      場回復照片可佐（見原審卷第30頁、第31頁），是被告甲
      ○○在前開土地上用以處理廢棄物所挖掘之坑洞，自已無
      法複丈確定面積，併予敘明。
（四）綜上論述，本案事證已臻明確，被告上開犯行，洵堪認定
      ，依法應予論罪科刑。
三、論罪部分：
（一）核被告甲○○所為，係犯廢棄物清理法第46條第1項第3款
      未經主管機關許可，提供土地回填、堆置廢棄物罪。又被
      告甲○○先後多次提供土地回填、堆置廢棄物，然觀諸廢
      棄物清理法第46條第1項第3款之規定，其內涵本即含有多
      次繼續反覆實施同一社會活動之性質，侵害主管機關對於
      廢棄物處理之管理及監督，所侵害者僅係單一之國家法益
      ，僅經由一個罰條為一次評價即可，自應僅成立單純一罪
      ，尚無刑法第56條連續犯規定之適用，起訴意旨認被告上
      開行為係屬連續犯，容有誤會，併予敘明。
（二）又被告甲○○前於90年間，因違反農會法案件，經原審以
      90年易字第561號判處有期徒刑3月確定，嗣於91年3月7日
      易科罰金執行完畢，有本院被告前案紀錄可按，是其於5
      年以內再犯本件有期徒刑以上之罪，為累犯，應依刑法第
      47條之規定加重其刑。
四、原審以被告罪證明確，予以論科，原非無見。惟查：原審以
    「被告因一時失慮致罹刑章，且被告己身為家計主要來源，
    已於事後深具悔意，生活均已回歸常態，被告復於事後將回
    填、堆置廢棄物之土地回復原狀，有現場照片可佐，核其情
    節尚非重大，而廢棄物清理法第46條第1項第3款之法定刑為
    1年以上5年以下有期徒刑，縱處最低徒刑有期徒刑1年，猶
    嫌過重，衡情不無可憫，依刑法第59條減輕其刑」云云。惟
    按「刑法第59條規定犯罪情狀可憫恕者，得酌量減輕其刑，
    固為法院依法得自由裁量之事項，然非漫無限制，必須犯罪
    另有特殊之原因與環境，在客觀上足以引起一般同情，認為
    即予宣告法定低度刑期尤嫌過重者，始有其適用，是為此項
    裁量減刑時，必須就被告全部犯罪情狀予以審酌在客觀上是
    否有足以引起社會上一般人之同情，而可憫恕之情形，並於
    判決理由內詳加說明，始稱適法」（最高法院88年臺上字第
    6683號判決可資參照）。查被告：(1)已有前案之累犯，依法
    本應為加重其刑之事由。(2)並徵之上開新竹縣環境保護局查
    獲當日所拍攝之現場照片12幀（見偵查卷第8頁至第12頁）
    ，其間混雜有塑膠類、木屑、竹片、紙屑及營建磚塊等廢棄
    物，並以坑洞任其堆置，長達一個月餘，已足危害國家自然
    生態及環境，並間接影響國家地下水資源之維護，雖被告事
    後雖已清理或其辯護人陳稱被告身體不適云云等情，但僅為
    量刑審酌之事由而已，並無其犯罪另有特殊之原因與環境，
    在客觀上足以引起一般同情，認為即予宣告法定低度刑期尤
    嫌過重等情事，是本院認原審遽引用刑法59條為減刑，適用
    法條顯屬不當。是被告及其辯護人上訴意旨仍執前詞之辯稱
    ，為無理由。原判決有上揭所述適用法條之不當，自與刑事
    訴訟法370條規定：「由被告上訴或為被告之利益而上訴者
    ，第二審法院不得諭知較重於原審判決之刑。但因原審判決
    適用法條不當而撤銷之者，不在此限。」無違，自應由本院
    加以撤銷改判。爰審酌被告甲○○已有前科之素行，及提供
    土地回填、堆置之廢棄物為一般事業廢棄物，雖非有害事業
    廢棄物，惟長達一個月餘，與衡其犯罪手段、所生危害及犯
    後坦承犯行、態度良好等一切情況，量處如主文第二項所示
    之刑，以示儆懲。
據上論斷，應依刑事訴訟法第369條第1項前段、第364條、第299
條第1項前段、第370條但書，廢棄物清理法第46條第1項第3款，
刑法第11條前段、第47條，判決如主文。
本案經檢察官周志榮到庭執行職務
中　　華　　民　　國　　94　　年　　12　　月　　27　　日
　　　　　　　　　刑事第七庭  審判長法　官 蔡 秀 雄
　　　　　　　　　　　　　　　　　  法　官 周 煙 平
　　　　　　　　　　　　　　　　　  法　官 蔡 光 治
以上正本證明與原本無異。
如不服本判決，應於收受送達後十日內向本院提出上訴書狀，其
未敘述上訴之理由者並得於提起上訴後十日內向本院補提理由書
（均須按他造當事人之人數附繕本）。
                                    書記官 陳 韋 杉
中　　華　　民　　國　　94　　年　　12　　月　　29　　日
附錄：本案論罪科刑法條全文
廢棄物清理法第46條第1項第3款
有下列情形之一者，處 1 年以上 5 年以下有期徒刑，得併科新
臺幣 3 百萬元以下罰金：
三、未經主管機關許可，提供土地回填、堆置廢棄物。
